【裁判字號】    99,司財管,56
【裁判日期】    990722
【裁判案由】    選任遺產管理人
【裁判全文】
臺灣士林地方法院民事裁定            99年度司財管字第56號
聲  請  人  臺北市政府
法定代理人  乙○○
聲  請  人  陳良榮
代  理  人  謝宏山
上列聲請人聲請指定被繼承人甲○○之遺產管理人事件，本院裁
定如下：
    主  文
選任財政部國有財產局臺灣北區辦事處為被繼承人甲○○（男，
明治38年即民國前7 年7 月17日生，身分證統一編號：號，生前
住臺北州七星郡北投庄北投444 番地號，昭和4 年即民國18年9
月30日死亡）之遺產管理人。
准對被繼承人甲○○之大陸地區以外之繼承人為承認繼承之公示
催告。
被繼承人甲○○之大陸地區以外之繼承人，應自前項公示催告最
後登載新聞紙之日起壹年貳月內承認繼承。上述期限屆滿，無繼
承人承認繼承時，被繼承人甲○○之遺產，於清償債權並交付遺
贈物後，如有賸餘即歸屬國庫。
程序費用由被繼承人甲○○之遺產負擔。
    理  由
一、按繼承開始時，繼承人之有無不明，而無親屬會議或親屬會
    議未於1 個月內選定遺產管理人者，利害關係人得聲請法院
    選任遺產管理人，並由法院依公示催告程序，定6 個月以上
    之期限，公告繼承人，命其於期限內承認繼承，民法第1177
    條、第1178條第1 項、第2 項定有明文。
二、本件聲請意旨略以：聲請人均為被繼承人甲○○（男，明治
    38年即民國前7 年7 月17日生，身分證統一編號：號，生前
    住臺北州七星郡北投庄北投444 番地號，昭和4 年即民國18
    年9 月30日死亡）之債權人，關於聲請人台北市政府部分，
    被繼承人欠繳98年地價稅新臺幣6,068 元，已逾滯納期間，
    尚未繳納。關於聲請人陳良榮部分，則與被繼承人同為座落
    於台北市○○區○○段四小段419 、423 地號土地之共有人
    。今被繼承人遺有台北市○○區○○段四小段419 、423 地
    號土地二筆，因被繼承人死亡已絕戶，亦無親屬會議選定被
    繼承人之遺產管理人，致上開稅捐無法徵起，且上開土地亦
    難以有效利用，為保障上開權利，爰依民法第1178條及非訟
    事件法第149 條規定，聲請選任被繼承人甲○○之遺產管理
    人等語，並提出欠稅總歸戶查詢情形表、查詢單、日據時期
    戶籍登記簿、土地及建物登記謄本等件為證。
三、經查，聲請人主張之上開事實，業據提出上述證據作為佐證
    ，堪信為真正。又本件被繼承人死亡時已絕戶，且無親屬會
    議選定被繼承人之遺產管理人，又被繼承人遺有財產，有上
    開謄本資料在卷可佐。聲請人台北市政府為稅捐徵收機關，
    聲請人陳良榮則為土地共有人，均有法律上利害關係，得為
    本件聲請。又被繼承人甲○○死亡時已絕戶，無法定繼承人
    ，亦無親屬會議選定其遺產管理人，本院考量財政部國有財
    產局為管理國家財政之法定機關，確實具有相當之公信力，
    且被繼承人之遺產於公示催告程序後無人承認繼承，依法即
    歸屬國庫，又經本院函請財政部國有財產局臺灣北區辦事處
    對本件聲請選任被繼承人之遺產管理人乙事具體表示意見，
    該處函覆請秉權處理，有財政部國有財產局臺灣北區辦事處
    99年6 月14日台財產北接字第0990015779號函附卷可稽，本
    院因認該處任被繼承人之遺產管理人並無不妥，爰裁定如主
    文第1 項所示，並依法為承認繼承之公示催告。
四、爰裁定如主文。
五、如不服本裁定，應於裁定送達後10日內，以書狀向本院提出
    抗告狀，並繳納抗告費新臺幣1,000 元。
中    華    民    國    99    年    7     月    22    日
                  家事庭司法事務官

司法院資訊處製作；財團法人民間司法改革基金會備份。
